臺灣臺南地方法院刑事裁定　　　　　　　　　　　　　九十一年度自緝字第二七號
　　自　訴　人　甲○○
　　被　　　告　乙○○
右列被告因詐欺案件，經自訴人提起自訴，本院裁定如左：
    主  文
自訴駁回。
    理  由
一、自訴意旨略稱：被告乙○○意圖為自己不法之所有，於民國九十年六月間某日，
    佯稱將案外陳淑娟所有車號ＶＰ─七八０一號之一九九五年份ＢＭＷ自小客車一
    部，以價金新台幣（下同）四十七萬元出賣予自訴人甲○○，並約定自訴人於簽
    約時先給付定金三十萬元，而餘款十七萬元則於被告辦妥監理機關之過戶登記及
    交付車輛時給付。且被告為圖取信自訴人乃於汽車買賣合約書上承諾，如有違約
    情事將按已收款項加倍賠償予自訴人，致使自訴人相信被告絕無可能違約而放心
    將定金三十萬元交付被告，詎被告於合約書上約定應辦妥監理機關之過戶登記手
    續並將該自小客車交付予自訴人之期限（即九十年八月十五日中午十二點以前）
    屆至後，卻始終不見被告依約履行，甚至避不見面，因認被告涉有刑法第三百三
    十九條第一項之詐欺罪嫌等語。並提出汽車買賣合約書影本、本院九十年度促字
    第三九九八三號支付命令及其確定證明書影本各一份資為依據。
二、按法院或受命法官於自訴案件第一次審判期日前訊問及調查結果，如認為案件有
    刑事訴訟法第二百五十二條至第二百五十四條之情形者，得以裁定駁回其自訴，
    同法第三百二十六條第三項定有明文。
三、次按刑法第三百三十九條第一項詐欺罪之成立，以意圖為自己或第三人不法所有
    ，以詐術使人將本人或第三人之物交付為要件，所謂以詐術使人交付，必須被詐
    欺人因其詐術而陷於錯誤，若其所用方法不能認為詐術，亦不致使人陷於錯誤，
    即不構成該罪（最高法院四十六年台上字第二六○號判例參照）。再按該條項之
    詐欺罪，必須行為人自始意圖不法所有，以客觀上足以使人陷於錯誤之手段，欺
    矇被害人使為財物之交付，始足當之。又債務人於債之關係成立後，其有未依約
    定本旨履行者，在社會一般交易經驗上常見之原因非一，舉凡因不可歸責於己之
    事由而不能給付，或因合法主張抗辯而拒絕給付，甚至在負債之後始行惡意遲延
    給付，皆有可能，非可盡予推定為自始無意給付之詐欺犯罪一端；而刑事被告依
    法不負自證無罪之義務，若無積極證據足證被告在債之關係發生時，自始即有不
    法所有之意圖，縱使被告就所負債務，惡意違約，不為履行，仍為民事上問題，
    尚不得違反刑事訴訟法第一百五十四條之規定，僅憑單純債務不履行之狀態而推
    定被告於負債之初即有詐欺之故意。
四、訊據被告乙○○固自承曾於上揭時地與自訴人就上開自小客車簽立汽車買賣合約
    書之事實，惟堅決否認有詐騙自訴人之犯行，辯稱：伊當初是賣該自小客車給自
    訴人之女友吳又萱，但均係自訴人與伊接洽，僅簽約當時有跟吳又萱碰面。而該
    車原係伊朋友王富民所開保養廠客戶之汽車，王富民叫伊到烤漆廠將該車開回保
    養廠，伊在九十年三月三十日凌晨一時四十分許在濱海公路台南科技園區附近撞
    到砂石車，造成該車整個車頭毀損，由伊和砂石車司機共同賠償該車車主損害共
    五十三萬元，伊賠二十五萬元，砂石車司機賠二十八萬元，當時車主尚未將車子
    過戶給伊，自訴人主動找王富民要買這部車，以十五萬元成交，但自訴人只給伊
    五萬元，並非三十萬元。且自訴人係第一次拿二萬元，第二次拿三萬元，共五萬
    元，其中王富民拿了二萬五千元，因為王富民還要再幫自訴人修理該車，報酬是
    十二萬，所以該車修護完好過戶登記交付自訴人時，包含定金，自訴人應給付二
    十七萬元。但因自訴人稱已將該車以四十七萬元再轉賣他人，為了讓對方相信其
    是以四十七萬購得，才在契約中將價款寫為四十七萬元。惟後來該車車主因為保
    險公司所應賠償砂石車司機部分二十八萬保險金遲未理賠，而拖延辦理過戶手續
    。但自訴人表示已將該車轉賣他人，不能再等而要解約，並要求伊賠償一百萬元
    損害等語（見本院九十一年九月十八日訊問筆錄）。
五、經查：觀諸自訴人與被告就上揭自小客車之買賣，究係以四十七萬元或十五萬元
    成交；定金係給付三十萬元或五萬元，各執一詞。且據被告所陳系爭自小客車原
    非登記被告所有，而係原車主陳淑娟留置於被告友人王富民開設之汽車修護廠修
    理，其後因被告駕駛不慎而與砂石車碰撞致生毀損，被告於賠償車主陳淑娟後，
    取得該車之所有權，再將之轉賣自訴人，嗣因原車主遲未履行交車及辦理過戶登
    記手續，進而使被告未能如期履行交車及過戶登記予自訴人之手續等情以觀，本
    件純屬因購車而引致之民事債務不履行糾紛，甚為明顯。另被告與自訴人所簽立
    之汽車買賣合約上雖有如有違約情事將按已收款項加倍賠償予自訴人之記載，然
    上開條款僅係民事違約金之約定，尚難執此推論係被告訂約時施用詐術。又民事
    上之債務不履行，縱係出於可歸責於債務人之事由，苟無足以證明債務人自始蓄
    意以此行詐之積極證據，亦不得以事後不履行債務之事實，推定其具有刑事犯罪
    之故意。參以一般買賣交易行為，本即應評估對方資力及交易安全上之考量，若
    對方交易初始並無不法犯意及施用詐術，縱相對人事後有未如期給付之情事，亦
    純屬民事債務不履行範疇，交易一方即應自負風險，尚難遽之而認債務不履行之
    一方即應負刑法上詐欺罪責。本件自訴人僅以被告於約定期限屆至，未辦妥汽車
    過戶手續及交付該車，遽指被告涉嫌詐欺，對於被告如何施用足以使其陷於錯誤
    之詐術，悉未提出具體事證以憑調查，自不得僅因債務不履行之客觀結果，推測
    被告於交易之初存有詐欺取財之主觀犯意。被告主觀上既缺乏詐騙之故意，客觀
    上亦無詐術行為之實施，自與詐欺罪之成立要件不符。綜合上述各情，審酌以觀
    ，自訴人之指訴既有諸疑點，經本院依職權調查結果，又別無其他積極證據足資
    證明被告涉有本件詐欺犯行，足證自訴人係利用自訴程序恫嚇被告，本件純屬民
    事糾葛，應認被告罪嫌不足，依照首揭說明，本件自訴應予駁回。
據上論斷，應依刑事訴訟法第三百二十六條第三項、第二百五十二條第十款，裁定如
主文。
中      華      民      國    九十一    年      十      月    三        日
                              臺灣臺南地方法院刑事第七庭
                                  法  官  謝瑞龍
右正本證明與原本無異。
如不服本裁定，應於裁定送達後五日內，向本院提出抗告狀（應附繕本）。
                                  書記官  吳湘婷
中      華      民      國    九十一    年      十      月      八      日
